臺灣嘉義地方法院刑事判決　　　　　　　　　　　　九十二年度簡上字第一七八號
　　上　訴　人　乙○○
　　　　　　　　甲○○
右列上訴人等因妨害名譽案件，不服本院嘉義簡易庭九十二年十月十五日九十二年度
簡字第一三二七號簡易判決（起訴案號：台灣嘉義地方法院檢察署檢察官九十二年度
偵字第六二六０號），提起上訴，本院管轄之第二審合議庭判決如左：
    主  文
原判決撤銷。
乙○○、甲○○均無罪。
    理  由
一、聲請簡易判決處刑意旨：
    乙○○與甲○○於民國九十一年十一月二十九日下午二時許，因本院審理九十一
    年度簡上字第一一四號丙○○傷害案件至院應訊，於庭訊前，在候訊室外不特定
    人得以共見共聞之場所，基於公然侮辱之犯意聯絡，同以「瘋狗」、「垃圾」等
    語辱罵丙○○，因認被告等涉有公然侮辱罪嫌。
二、本院之判斷：
    檢察官指稱上訴人等涉有妨害名譽罪嫌，所引用之証據，為告訴人之指述及錄音
    帶一件為証，但本院認為基於下列理由，應判決上訴人等無罪：
(一)按刑法第三百零九條公然侮辱罪，其構成要件在主觀上之不法要素須有妨害他人
    名譽之故意，行為客體須對特定之人，而侮辱行為須公然為之。符合各項要件始
    足以構成公然侮辱罪，否則不成立犯罪。
(二)告訴人之告訴，本以使被告受刑事訴追為目的，故其陳述是否與事實相符，自應
    調查其他證據，以資審認，此有最高法院六十九年台上字第一五三一號判例參照
    。故本件除告訴人之指訴外，自應參以其他証據，以資認定事實。
(三)告訴人提出指証上訴人涉有公然侮辱之証據，無非係以錄音帶為証據，惟經當庭
    勘驗錄音之內容，其音質甚差，除告訴人之錄音內容較為清晰外，因背景聲音太
    大，究竟何人有侮辱之言語，尚難僅憑錄音內容，即加以論斷。
(四)經本院於審理時傳訊案發時在場之人丁○○，其証稱並未聽聞上訴人有侮辱告訴
    人之言語。
(五)上訴人等雖自白錄音帶內容微弱聲音之「瘋狗」、「垃圾」等語為其所言，惟辯
    稱所為該項言語，係上訴人間雙方言談中所提及之用語，尚不涉及侮辱告訴人等
    情。經本院當庭勘驗錄音帶內容，除告訴人之錄音內容較為清晰外，有關「瘋狗
    」、「垃圾」等語，音量至為薄弱，故該項言語，是否即為侮罵之言語，即非無
    疑，如為辱罵之言語，當不至於音量細微，而致錄音不清楚。雖然錄音不清析之
    情形，亦有可能是錄音機之品質不佳或環境背景聲音太大等因素造成，惟無論錄
    音不佳係何因素造成，如無確實無疑之証據足以証明上訴人係出於侮辱特定人之
    故意，本於罪疑惟輕原則，即應推論上訴人無罪。
(六)認定犯罪事實，所憑之證據，雖不以直接證據為限，間接證據亦包括在內，然無
    論直接或間接證據，其為訴訟上之證明，須於通常一般之人均不致於有所懷疑，
    而得確信其為真實之程度者，始得據之為有罪之認定，倘其證明尚未達到此一程
    度，而有合理性懷疑之存在時，即無從為有罪之認定，亦有最高法院七十六年台
    上字第四九八六號判例可資參照。本件檢察官起訴被告涉有侮辱罪之証據，係告
    訴人之指述及錄音帶，惟依前開論述，該項証據仍存有合理可疑之空間，亦即微
    弱的錄音內容中，有關「瘋狗」及「垃圾」等語，究竟是否為被告間之言談而不
    涉及侮辱性之言語，或縱係侮辱性之言語，其對象究為何人？或被告主觀上是否
    有侮辱之故意？等等，尚有諸多可疑之處，依前開判例之意旨，自應為有利於上
    訴人之認定。
(七)綜上所述，本案公訴人引用之証據，並不足以形成有罪之心証，經依職權調查之
    結果，亦無其他具體証據足以証明上訴人犯罪，自應為無罪之判決。原審未予詳
    察，即論處上訴人罪刑，尚有未洽。上訴意旨執此指摘原判決不當，為有理由，
    應由本院將原判決撤銷，另為上訴人無罪之諭知。
三、適用法律之依據：
    刑事訴訟法第四百五十五條之一第一項、第三項、第三百六十九條第一項前段、
    第三百六十四條、第三百零一條第一項。
中    華    民    國      九十三        年      三      月    九      日
                                      臺灣嘉義地方法院刑事第五庭
                                         審判長法  官 黃  國  益
                                               法  官 黃  仁  勇
                                               法  官 黃  義  成
右正本證明與原本無異。
本件不得上訴。
中    華    民    國      九十三        年      三      月    九      日
     書記官 林  育  興
